【裁判字號】    92,易,1951
【裁判日期】    920910
【裁判案由】    家庭暴力防治法之傷害
【裁判全文】
臺灣臺中地方法院刑事判決                        九十二年度易字第一九五一號
    公  訴  人  臺灣臺中地方法院檢察署檢察官
    被      告  乙○○
                甲○○
右列被告等因家庭暴力防治法之傷害案件，經檢察官提起公訴（九十二年度偵字第一
一二七二號），本院判決如左：
    主  文
乙○○、甲○○傷害人之身體，各處拘役參拾日，如易科罰金，均以參佰元折算壹日
。
    事  實
一、乙○○、甲○○二人為姑嫂，具有家庭暴力防治法第三條第四款所定之家庭成員
    關係，然平日相處不甚和睦，於民國（下同）九十二年五月九日下午五時三十分
    許，在臺中縣豐原市○○路○段五三五巷一三○號旁，因乙○○所種植花木遭人
    折損乙事發生爭執，二人竟各基於傷害之犯意，相互拉扯，且出手互毆，致乙○
    ○受有右上臂、右手肘、二手擦挫傷之傷害，甲○○則受有左耳撕裂傷及右手肘
    擦挫傷等傷害。
二、案經乙○○、甲○○訴由臺中縣警察局豐原分局報告臺灣臺中地方法院檢察署檢
    察官偵查起訴。
    理  由
一、訊據被告乙○○、甲○○固坦承：於右揭時、地，因被告乙○○所種植之花木遭
    人折損乙事而發生爭執，進而互相拉扯等情，惟均矢口否認有何傷害之犯行，被
    告乙○○辯稱：當時伊以為被告甲○○要打伊，但是沒有，被告甲○○伸手去折
    伊所種植之花木，因為伊要保護花木，所以就去擋在被告甲○○的前面，被告甲
    ○○就正面抓住伊肩膀，把伊往後拖，伊當時一直閃，擔心被告甲○○會跘倒伊
    的腳，被告甲○○是自己跌倒到水溝裡面去，且把伊也拉進水溝裡面，被告甲○
    ○在壓在伊身上，當時伊左手拿著鑰匙，被告甲○○拉伊頭髮，被告甲○○原本
    想要咬伊下巴，然後伊就把被告甲○○的頭推開，所以沒有咬到，伊想要掙脫開
    來，但是沒有辦法推開被告甲○○，過了一下子，被告甲○○自己站起來，說她
    的耳環不見了，她問伊說耳環到那裡去，當時伊沒有看到被告甲○○的耳朵流血
    ，她在地上四處找，然後就站起來了。因為被告甲○○把伊鑰匙拿走，伊等她把
    鑰匙還給伊，被告甲○○就把地上的一根木棍拿起來，就用棍子打伊，伊用左手
    上臂抵擋，伊想要搶棍子下來，被告甲○○又拉扯伊衣服，之後伊不甘示弱，也
    拉扯她的衣服，互相拉扯靠到牆邊去，後來是伊哥哥說這樣很難看，二人才放手
    云云；被告甲○○則辯稱：被告乙○○說其偷摘她的花，她說要找其算帳，就先
    出手打其，她用右手先推其左肩，二人就互相拉扯推擠，後來一起就掉到水溝裡
    面，二個人面對面，被告乙○○就用她的手指伸到其左耳裡面用力摳，其覺得很
    痛，就把她推開，再站起來，其打算要走了，被告乙○○就從地上撿起一根木棍
    ，那一根木棍應該是隔壁在蓋幼稚園所使用的，被告乙○○拿起木棍丟其，其有
    閃開，之後其就把棍子撿起來，再把棍子用滾的還她，後來其就去看醫生云云。
    然查：右揭事實，業據告訴人即被告乙○○、甲○○於警訊、偵查中及本院審理
    時分別指訴綦詳，復有行政院衛生署豐原醫院九十二年五月九日出具之被告乙○
    ○、甲○○之診斷書各一紙（詳偵查卷第九頁、第十頁）在卷足稽。又衡諸一般
    經驗法則，互毆係屬多數動作構成單純一罪而互為攻擊之傷害行為，縱令一方先
    行出手，而還擊（或還手）一方在客觀上苟非單純僅對於現在不法之侵害為必要
    排除之反擊行為，因其本即有傷害之犯意存在，則對於其互為攻擊之還手反擊行
    為，自無主張防衛權之餘地。參酌被告二人前揭所辯內容，倘被告二人均未對對
    方為傷害之攻擊行為，而均係處於被毆打之情況下，則渠二人應不致分別受有如
    事實欄所載之傷害。雖被告乙○○辯稱：被告甲○○當時自地上撿拾一根木棍，
    以該棍子毆打伊，伊用左手上臂抵擋云云，然觀諸前揭診斷證明書被告乙○○並
    未有就左上臂受傷紀錄之記載，是被告乙○○該等所辯，尚不足採信。其等所辯
    ，相互推諉係由對方出手毆打，而自己無傷害之犯意云云，顯不足採認。本件事
    證明確，被告二人互相傷害之犯行均堪認定，應予依法論科。
二、被告乙○○、甲○○基於傷害之犯意，出手互毆，而致使對方因而受有上揭傷害
    ，核其等所為，均係犯刑法第二百七十七條第一項之傷害罪，屬於家庭暴力防治
    法第二條第二項之家庭暴力罪。爰審酌被告二人為姑嫂關係，不思和睦相處，竟
    為細故爭執，進而出手相互傷害，然考及二人所受傷害之程度尚屬輕微，及犯後
    態度等一切情狀，各量處如主文所示之刑，並諭知易科罰金之折算標準，以示懲
    儆。
據上論斷，應依刑事訴訟法第二百九十九條第一項前段，家庭暴力防治法第二條第二
項，刑法第二百七十七條第一項、第四十一條第一項前段，罰金罰鍰提高標準條例第
一條前段、第二條，判決如主文。
中      華      民      國      九十二      年      九      月    十    日
                                     臺灣臺中地方法院刑事第六庭
             法  官  劉  麗  瑛
右正本證明與原本無異。
如不服本判決，應於送達後十日內向本院提出上訴狀（須附繕本），上訴於臺灣高等
法院臺中分院。
                                        書記官
中      華      民      國      九十二      年      九      月    十    日
附錄論罪科刑法條
刑法第二百七十七條第一項：
傷害人之身體或健康者，處三年以下有期徒刑、拘役或一千元以下罰金。


司法院資訊處製作；財團法人民間司法改革基金會備份。
